【裁判字號】    97,訴,4669
【裁判日期】    980122
【裁判案由】    毒品危害防制條例
【裁判全文】
臺灣臺中地方法院刑事判決              97年度訴字第4669號
公  訴  人  臺灣臺中地方法院檢察署檢察官
被      告  甲○○
                    國民
上列被告因違反毒品危害防制條例案件，經檢察官提起公訴（九
十七年度撤緩毒偵字第三五號），被告於準備程序中就被訴事實
為有罪之陳述，受命法官經聽取當事人之意見後，由本院合議庭
裁定由受命法官獨任改行簡式審判程序判決如下：
    主    文
甲○○犯如附表各編號內罪名欄所示之罪，各處如附表各編號內
刑度欄所示之刑，扣案如附表編號１、２內扣押物品欄所示之物
，沒收銷燬之。應執行有期徒刑貳年，扣案如附表編號１、２內
扣押物品欄所示之物，均沒收銷燬之。
    犯罪事實
一、甲○○前因施用毒品案件，經本院以八十七年度毒聲字第一
    七七三號裁定令入勒戒處所觀察、勒戒後，認有繼續施用毒
    品之傾向，由本院以八十七年度毒聲字第二二○二號裁定令
    入戒治處所強制戒治，後經本院以八十八年度毒聲字第一六
    八一號裁定停止戒治，所餘戒治期間付保護管束，於民國八
    十八年十月五日保護管束期滿未經撤銷以執行完畢論，經臺
    灣臺中地方法院檢察署檢察官以八十九年度戒毒偵字第一一
    號為不起訴處分確定。又因施用毒品案件，經本院以九十二
    年度毒聲字第一三一六號裁定令入戒治處所強制戒治，於九
    十三年一月九日因毒品危害防制條例修正刪除三犯再送強制
    戒治之規定，而自戒治處所釋放；徒刑部分經本院以九十二
    年度訴字第一五八七號判處有期徒刑八月、四月，應執行有
    期徒刑十月確定；另因偽造有價證券案件，經本院以九十二
    年度訴字第二六七五號判處有期徒刑四年六月確定，並與上
    開施用毒品案件合併定應執行有期徒刑五年三月，嗣經本院
    以九十六年度聲減字第五五○九號裁定將上開施用毒品案件
    減刑後再與偽造有價證券案件合併應執行有期徒刑四年九月
    確定，於九十六年十一月十五日縮短刑期假釋付保護管束，
    本於九十七年八月四日方保護管束期滿。詎其竟基於施用毒
    品之犯意，分別於前開保護管束期間之如附表各編號內所示
    之施用時間、地點，以附表各編號內所示之施用方法，分別
    施用如附表各編號內所示之物品（第一級毒品海洛因與第二
    級毒品甲基安非他命各三次），而於附表各編號內所示之時
    、地為檢警查獲，並扣得如附表編號１、２內扣押物品欄所
    示之物（附表編號１內扣押物品欄所示之物，起訴書誤載為
    第一級毒品海洛因一包；又如附表編號２內扣案物品欄所示
    之物，亦經起訴書漏載，均業經蒞庭檢察官更正）。
二、案經臺中市警察局第六分局報告臺灣臺中地方法院檢察署檢
    察官偵查起訴。
    理    由
壹、程序方面：
一、按除被告所犯為死刑、無期徒刑、最輕本刑為三年以上有期
    徒刑之罪或高等法院管轄第一審案件者外，於法院行準備程
    序進行中，被告先就被訴事實為有罪之陳述時，審判長得告
    知被告簡式審判程序之旨，並聽取當事人、代理人、辯護人
    及輔佐人之意見後，裁定進行簡式審判程序；且受命法官行
    準備程序，與法院或審判長有同一之權限；又簡式審判程序
    之證據調查，不受刑事訴訟法第一百五十九條第一項、第一
    百六十一條之二、第一百六十一條之三、第一百六十三條之
    一及第一百六十四條至第一百七十條規定之限制，刑事訴訟
    法第二百七十三條之一第一項、第二百七十九條第二項前段
    、第二百七十三條之二分別定有明文。
二、查本件被告甲○○所犯為死刑、無期徒刑、最輕本刑為三年
    以上有期徒刑以外之罪，且非高等法院管轄第一審之案件，
    經本院合議庭裁定由受命法官行準備程序時，被告就被訴事
    實為有罪之陳述後，復經本院合議庭裁定由受命法官獨任行
    簡式審判程序，是其證據之調查，自不受刑事訴訟法第一百
    五十九條第一項、第一百六十一條之二、第一百六十一條之
    三、第一百六十三條之一及第一百六十四條至第一百七十條
    規定之限制，合先敘明。
貳、實體方面：
一、訊據被告對於上揭時、地分別施用第一級毒品海洛因及第二
    級毒品甲基安非他命各三次之情，業據其於歷次偵訊及本院
    審理中皆供承不諱，而被告歷次為檢警查獲，經其同意採尿
    送驗之結果，確均呈現第一級毒品海洛因代謝物之嗎啡、可
    待因陽性反應及第二級毒品甲基安非他命代謝物之甲基安非
    他命、安非他命陽性反應等情，有臺中市警察局第六分局採
    集尿液鑑定同意書、臺中市警察局第六分局委託檢驗尿液代
    號與真實姓名對照表各一紙與中山醫學大學附設醫院檢驗科
    藥物檢測中心確認檢驗報告九十七年一月三十一日、二月一
    日、二月十四日、二月二十二日出具之尿液檢驗報告（實驗
    編號：0000000、0000000、0000000
    、0000000號）共四紙附卷可參；並有扣案如附表編
    號１、２內扣押物品欄所示之物品可資佐證。又扣案之前開
    白色粉末二包及透明結晶物品一包分別經法務部調查局、行
    政院衛生署草屯療養院以化學呈色法及氣相層析質譜儀分析
    法鑑定確係第一級毒品海洛因及第二級毒品甲基安非他命，
    有該局九十七年二月二十一日調科壹字第０九七二三００九
    三八０號、該院九十七年二月五日草療鑑字第０九七０００
    一００四號鑑定書各一紙附卷可佐。此外，復有臺中市警察
    局第六分局搜索扣押筆錄、扣押物品目錄表及扣押物品清單
    各一份附卷可稽，足見被告上開自白與事實相符。從而，本
    案事證明確，被告之上開分別施用第一級毒品海洛因、第二
    級毒品甲基安非他命等犯行，洵堪認定。
二、論罪科刑部分
  (一)按施用第一、二級毒品為犯罪行為，毒品危害防制條例第十
    條定有處罰明文。故施用第一、二級毒品者，依前揭規定本
    應科以刑罰，惟基於刑事政策，對合於一定條件之施用者，
    則依同條例第二十條、第二十三條之規定，施以觀察、勒戒
    或強制戒治之保安處分。又毒品危害防制條例於九十二年七
    月九日修正公佈，自九十三年一月九日施行，刪除二犯及三
    犯之規定，一改修法前繁雜之處遇程式，並認施用毒品者係
    屬病患性犯人，以觀察、勒戒戒除其身癮，並以強制戒治去
    除其心癮。其中第二十條、第二十三條將施用毒品之刑事處
    遇程式，區分為「初犯」、「五年內再犯」及「五年後再犯
    」。依其立法理由之說明：「初犯」，經觀察、勒戒或強制
    戒治後，應為不起訴處分或不付審理之裁定；經觀察、勒戒
    或強制戒治執行完畢釋放後，「五年內再犯」者，因其再犯
    率甚高，原實施之觀察、勒戒及強制戒治既已無法收其實效
    ，爰依法追訴或裁定交付審理。至觀察、勒戒或強制戒治執
    行完畢釋放後，「五年後再犯」者，前所實施之觀察、勒戒
    或強制戒治已足以遮斷其施用毒品之毒癮，為期自新及協助
    其斷除毒癮，仍適用「初犯」規定，先經觀察、勒戒或強制
    戒治之程式。修正前條文所定三犯以上之情形，因修正草案
    僅區分為初犯、五年後再犯，自應依修正條文第二十三條第
    二項規定處理。從而依該次修正後之規定，僅限於「初犯」
    及「五年後再犯」二種情形，始應先經觀察、勒戒或強制戒
    治之程式。倘被告前於五年內已再犯，經依法追訴處罰，縱
    其第三次（或第三次以上）再度施用毒品之時間，在初犯或
    前次再犯經觀察、勒戒或強制戒治執行完畢釋放五年以後，
    已不合於「五年後再犯」之規定，且因前已於「五年內再犯
    」，顯見其再犯率甚高，原實施觀察、勒戒或強制戒治，已
    無法收其實效，即應依該條例第十條處罰（最高法院九十七
    年度臺非字第四八四號判決意旨參照）。查被告前因施用毒
    品案件，經本院以八十七年度毒聲字第一七七三號裁定令入
    勒戒處所觀察、勒戒後，認有繼續施用毒品之傾向，由本院
    以八十七年度毒聲字第二二○二號裁定令入戒治處所強制戒
    治，後經本院以八十八年度毒聲字第一六八一號裁定停止戒
    治，所餘戒治期間付保護管束，於八十八年十月五日保護管
    束期滿未經撤銷以執行完畢論，經臺灣臺中地方法院檢察署
    檢察官以八十九年度戒毒偵字第一一號為不起訴處分確定。
    又因施用毒品案件，經本院以九十二年度毒聲字第一三一六
    號裁定令入戒治處所強制戒治，於九十三年一月九日因毒品
    危害防制條例修正刪除三犯再送強制戒治之規定，而自戒治
    處所釋放；徒刑部分經本院以九十二年度訴字第一五八七號
    判處有期徒刑八月、四月，應執行有期徒刑十月確定等情，
    有臺灣高等法院被告前案紀錄表及臺灣臺中地方法院檢察署
    刑案資料查註紀錄表各一份附卷可證，被告前於五年內已再
    犯，且經依法追訴處罰，雖本案被告分別如附表各編號內施
    用時間欄所示之再度施用毒品之時間，係在初犯執行完畢釋
    放五年以後，雖不合於「五年後再犯」之規定，然依前揭最
    高法院判決意旨，被告因前已於「五年內再犯」，顯見其再
    犯率甚高，原實施觀察、勒戒或強制戒治，已無法收其實效
    ，即應依毒品危害防制條例第十條處罰。
  (二)次按海洛因及甲基安非他命係屬於毒品危害防制條例第二條
    第二項第一款、第二款所規定之第一、二級毒品。核被告分
    別於如附表所示之時間、地點、方式所為，各係犯毒品危害
    防制條例第十條第一項、第二項之施用第一級、第二級毒品
    罪。其於各次施用第一級毒品海洛因及第二級毒品甲基安非
    他命前持有第一級毒品、第二級毒品之低度行為，均為施用
    之高度行為所吸收，不另論罪。被告所為前開多次施用第一
    級毒品罪及第二級毒品罪間，犯意各別，罪名不同，應予分
    論併罰。爰審酌被告施用毒品，經觀察勒戒後，仍不知戒惕
    ，一再施用不綴，無視於毒品對於自身健康之戕害及國家對
    於杜絕毒品犯罪之禁令，不知戒除惡習，惡性非輕，然念及
    其施用毒品並無危害他人，犯罪手段亦尚屬平和，所生損害
    並非鉅大，且被告犯後均坦承犯行，尚見悔意之犯罪後態度
    ，分別量處如主文所示之刑，並就其主刑部分定其應執行之
    刑，以資懲儆。另扣案如附表編號１、２內扣押物品欄所示
    之物品，係經查獲之第一、二級毒品，業如前述，自應依毒
    品危害防制條例第十八條第一項 前段宣告沒收銷燬之。
據上論斷，應依刑事訴訟法第二百七十三條之一第一項、第二百
九十九條第一項前段，毒品危害防制條例第十條第一項、第二項
，刑法第十一條、第五十一條第五款判決如主文。
附表：
┌─┬──┬───┬────┬───┬─────┬────┬──┬──┬──┐
│編│施用│ 施用 │施用地點│ 施用 │ 查獲時地 │扣押物品│偵查│罪名│刑度│
│號│物品│ 時間 │        │ 方法 │          │        │案號│    │    │
├─┼──┼───┼────┼───┼─────┼────┼──┼──┼──┤
│１│海洛│97年1 │臺中縣霧│以注射│97年1月21 │第一級毒│97年│施用│有期│
│  │因  │月18日│峰鄉北勢│針筒滲│日凌晨2時 │品海洛因│毒偵│第一│徒刑│
│  │    │21時許│村丁台路│入海洛│許，於臺中│2包（驗 │字第│級毒│玖月│
│  │    │      │705號其 │因加水│市北區忠太│餘淨重1.│602 │品海│    │
│  │    │      │住處內  │施打靜│西路與忠明│64公克，│、87│洛因│    │
│  │    │      │        │脈    │路口處，嗣│空包裝總│4號 │罪  │    │
│  │    │      │        │      │經臺中市警│重0.58公│    │    │    │
│  │    │      │        │      │察局第六分│克）    │    │    │    │
│  │    │      │        │      │局採其尿液│        │    │    │    │
│  │    │      │        │      │送驗（實驗│        │    │    │    │
│  │    │      │        │      │編號：0850│        │    │    │    │
│  │    │      │        │      │434 ）；復│        │    │    │    │
│  │    │      │        │      │於同年月22│        │    │    │    │
│  │    │      │        │      │日至臺灣臺│        │    │    │    │
│  │    │      │        │      │中地方法院│        │    │    │    │
│  │    │      │        │      │檢察署觀護│        │    │    │    │
│  │    │      │        │      │人室再度接│        │    │    │    │
│  │    │      │        │      │受尿液檢驗│        │    │    │    │
│  │    │      │        │      │（實驗編號│        │    │    │    │
│  │    │      │        │      │：0000000 │        │    │    │    │
│  │    │      │        │      │），而查獲│        │    │    │    │
│  │    │      │        │      │上情      │        │    │    │    │
├─┼──┼───┼────┼───┼─────┼────┼──┼──┼──┤
│２│甲基│97年1 │臺中縣霧│以自製│97年1月21 │第二級毒│97年│施用│有期│
│  │安非│月19日│峰鄉北勢│過濾器│日凌晨2時 │品甲基安│毒偵│第二│徒刑│
│  │他命│17時許│村丁台路│吸食  │許，於臺中│非他命1 │字第│級毒│伍月│
│  │    │      │705號其 │      │市北區忠太│包（驗餘│602 │品罪│    │
│  │    │      │住處內  │      │西路與忠明│數量2.02│、87│    │    │
│  │    │      │        │      │路口處，嗣│87公克〈│4號 │    │    │
│  │    │      │        │      │經臺中市警│毛重〉）│    │    │    │
│  │    │      │        │      │察局第六分│        │    │    │    │
│  │    │      │        │      │局採其尿液│        │    │    │    │
│  │    │      │        │      │送驗（實驗│        │    │    │    │
│  │    │      │        │      │編號：0850│        │    │    │    │
│  │    │      │        │      │434 ）；復│        │    │    │    │
│  │    │      │        │      │於同年月22│        │    │    │    │
│  │    │      │        │      │日至臺灣臺│        │    │    │    │
│  │    │      │        │      │中地方法院│        │    │    │    │
│  │    │      │        │      │檢察署觀護│        │    │    │    │
│  │    │      │        │      │人室再度接│        │    │    │    │
│  │    │      │        │      │受尿液檢驗│        │    │    │    │
│  │    │      │        │      │（實驗編號│        │    │    │    │
│  │    │      │        │      │：0000000 │        │    │    │    │
│  │    │      │        │      │），而查獲│        │    │    │    │
│  │    │      │        │      │上情      │        │    │    │    │
├─┼──┼───┼────┼───┼─────┼────┼──┼──┼──┤
│３│海洛│97年1 │不詳地點│以注射│97年1月29 │   無   │97年│施用│有期│
│  │因  │月28日│        │針筒滲│日至臺灣臺│        │毒偵│第一│徒刑│
│  │    │某時許│        │入海洛│中地方法院│        │字第│級毒│玖月│
│  │    │      │        │因加水│檢察署觀護│        │1256│品罪│    │
│  │    │      │        │施打靜│人室接受尿│        │號  │    │    │
│  │    │      │        │脈    │液檢驗（實│        │    │    │    │
│  │    │      │        │      │驗編號：08│        │    │    │    │
│  │    │      │        │      │00810）而 │        │    │    │    │
│  │    │      │        │      │查獲      │        │    │    │    │
├─┼──┼───┼────┼───┼─────┼────┼──┼──┼──┤
│４│甲基│97年1 │不詳地點│以自製│97年1月29 │   無   │97年│施用│有期│
│  │安非│月28日│        │過濾器│日至臺灣臺│        │毒偵│第二│徒刑│
│  │他命│某時許│        │吸食  │中地方法院│        │字第│級毒│伍月│
│  │    │      │        │      │檢察署觀護│        │1256│品罪│    │
│  │    │      │        │      │人室接受尿│        │號  │    │    │
│  │    │      │        │      │液檢驗（實│        │    │    │    │
│  │    │      │        │      │驗編號：08│        │    │    │    │
│  │    │      │        │      │00810）而 │        │    │    │    │
│  │    │      │        │      │查獲      │        │    │    │    │
├─┼──┼───┼────┼───┼─────┼────┼──┼──┼──┤
│５│海洛│97年2 │不詳地點│以注射│97年2月12 │   無   │97年│施用│有期│
│  │因  │月11日│        │針筒滲│日至臺灣臺│        │毒偵│第一│徒刑│
│  │    │某時許│        │入海洛│中地方法院│        │字第│級毒│玖月│
│  │    │      │        │因加水│檢察署觀護│        │1364│品罪│    │
│  │    │      │        │施打靜│人室接受尿│        │號  │    │    │
│  │    │      │        │脈    │液檢驗（實│        │    │    │    │
│  │    │      │        │      │驗編號：08│        │    │    │    │
│  │    │      │        │      │01029）而 │        │    │    │    │
│  │    │      │        │      │查獲      │        │    │    │    │
├─┼──┼───┼────┼───┼─────┼────┼──┼──┼──┤
│６│甲基│97年2 │不詳地點│以自製│97年2月12 │   無   │97年│施用│有期│
│  │安非│月11日│        │過濾器│日至臺灣臺│        │毒偵│第二│徒刑│
│  │他命│某時許│        │吸食  │中地方法院│        │字第│級毒│伍月│
│  │    │      │        │      │檢察署觀護│        │1364│品罪│    │
│  │    │      │        │      │人室接受尿│        │號  │    │    │
│  │    │      │        │      │液檢驗（實│        │    │    │    │
│  │    │      │        │      │驗編號：08│        │    │    │    │
│  │    │      │        │      │01029）而 │        │    │    │    │
│  │    │      │        │      │查獲      │        │    │    │    │
└─┴──┴───┴────┴───┴─────┴────┴──┴──┴──┘
中    華    民    國    98    年    1     月    22   日
                  刑事第十四庭    法  官  林學晴
上正本證明與原本無異。
如不服本判決應於收受送達後10日內向本院提出上訴書狀，並應
敘述具體理由；其未敘述上訴理由者，應於上訴期間屆滿後20日
內向本院補提理由書（均須按他造當事人之人數附繕本）「切勿
逕送上級法院」。
                                  書記官  簡雅文
中    華    民    國    98    年    1     月    22   日
【附錄本案論罪科刑法條全文】
毒品危害防制條例第十條：
施用第一級毒品者，處六月以上五年以下有期徒刑。
施用第二級毒品者，處三年以下有期徒刑。


司法院資訊處製作；財團法人民間司法改革基金會備份。
